臺灣新北地方法院刑事判決
109年度訴字第1005號
公  訴  人  臺灣新北地方檢察署檢察官
被      告  王國賓


                    （現於法務部○○○○○○○執行中，暫寄押於法務部○○○○○○○○○○○）
選任辯護人  蔡宗釗律師（財團法人法律扶助基金會）
上列被告因家庭暴力殺人未遂案件，經檢察官提起公訴（109年
度偵字第31017號）及移送併辦（109年度偵字第41422號），本
院判決如下：
    主  文
甲○○犯殺人未遂罪，處有期徒刑伍年。扣案短刀壹把沒收。
被訴傷害乙○○部分，公訴不受理。
    事  實
一、甲○○為己○○之舅舅，雙方具有家庭暴力防治法第3條第4款所
    定之家庭成員關係。甲○○前於民國108年3月17日1時許，在
    其位於新北市○○區○○○路000號4樓住處，於己○○在上開住處
    內時，開啟瓦斯開關致瓦斯桶內儲存之煤氣漏逸後，再持打
    火機點燃火勢（此部分犯行業經臺灣新北地方法院以108年
    度訴字第1062號判決，經臺灣高等法院以109年度上訴字第1
    658號判決駁回上訴而告確定），後因警消人員及時到場撲
    滅火勢，己○○始倖免於難，詎甲○○對己○○於109年8月間某日
    ，會同員警進入上址屋內，並丟棄甲○○所有之木椅，暨認己○○前曾對己罵髒話，而對己○○心生不滿，竟於109年8月21日
    9時25分許，趁己○○與友人乙○○陪同施工工人池建樟前往上
    址施工之際，明知以利刃攻擊砍刺他人之腹部、胸部及手臂
    肱動脈等身體重要部位，將導致死亡之結果，竟仍基於殺人
    之犯意，手持刀刃長約13公分之短刀躲在門後，趁己○○進入
    屋內之時，持刀猛力揮砍、刺擊己○○之手臂、腹部，致使己○○受有左手肘撕裂傷大於10公分併肱動脈及神經斷裂併大量
    出血、左下腹撕裂傷深及腹腔、腹壁疝氣、肢體多處撕裂傷
    （右上臂7公分，右中指近端2公分，左手肘15公分，大拇指
    2公分，食指3公分，無名指2公分，左下腹4公分，左大腿外
    側2公分，左膝8公分）、左手正中神經損傷等嚴重傷勢並大
    量出血，已危及生命，甲○○見己○○退到門外並仰倘在地，仍
    對倒地之己○○稱「你要讓我死，我就要讓你死」等語，並持
    刀朝己○○之胸部刺擊，乙○○見狀，遂上前抓住甲○○之短刀刀
    刃，要求甲○○罷手（甲○○對乙○○涉犯傷害罪部分，另為不受
    理之諭知，詳後），甲○○始抽回刀刃，惟仍致己○○受有前胸
    2公分之撕裂傷。甲○○於行為後，即109年8月21日9時24分許
    ，在未經有偵查權限之機關或公務員發覺其所為前，即留在
    現場並以友人吳正圓之電話報警，向值班員警承認其為行為
    人而自首並接受裁判。嗣經新北市政府警察局三重分局大有
    派出所警員丁○○等員警於同日9時41分許到場，偕同將己○○
    送醫救治，始倖免於難而未死亡，員警並當場查獲而扣得上
    開短刀1把。
二、案經己○○訴由新北市政府警察局三重分局報告臺灣新北地方
    檢察署檢察官偵查起訴。　　
    理  由
壹、有罪部分：
一、證據能力：
(一)按被告以外之人於審判外之陳述，雖不符合刑事訴訟法第15
    9條之1至第159條之4之規定，而經當事人於審判程序同意作
    為證據，法院審酌該言詞陳述或書面陳述作成時之情況，認
    為適當者，亦得為證據，刑事訴訟法第159條之5第1項定有
    明文。本案認定事實所引用卷內被告甲○○以外之人於審判外
    之陳述，雖屬傳聞證據，惟檢察官、被告及其辯護人於本院
    審理時均表示同意作為證據方法而不予爭執，於辯論終結前
    亦未對該等證據之證據能力聲明異議，本院復審酌上開證據
    資料製作時之情況，尚無違法不當及證明力明顯過低之瑕疵
    ，與本案待證事實復具有相當關連性，以之作為證據應屬適
    當，依上開規定，認前揭證據資料均得為證據，有證據能力
    。
(二)至本件其餘非供述證據部分，無傳聞法則之適用，且無事證
    足認係實施刑事訴訟程序之公務員因違背法定程序而取得，
    與本案待證事實復具有自然之關連性，復經本院依法踐行調
    查程序，皆應有證據能力。
二、認定事實所憑之證據及得心證之理由：
(一)上開事實，業據被告於警詢、偵查及本院準備程序陳述綦詳
    ，並於審理中坦承不諱（見臺灣新北地方檢察署109年度偵
    字第31017號卷《下稱偵一卷》第15頁至第18頁、第132頁至第
    133頁、本院109年度聲羈字第329號卷第51頁至第55頁、109
    年度訴字第1005號卷一《下稱審一卷》第25頁、第250頁、同
    案號卷二《下稱審二卷》第201頁至第202頁），核與證人即告
    訴人己○○具狀及於偵查中及審理時具結指證、證人即告訴代
    理人戊○○於警詢時指訴、證人乙○○於警詢及偵查暨審理時具
    結證述、證人吳正圓及池建樟於警詢時及偵查中具結證述、
    證人丁○○於偵查中具結證述之情節相符（偵一卷第20頁至第
    34頁、第178頁至第184頁、審二卷第165頁至第191頁、臺灣
    新北地方檢察署109年度偵字第41422號卷《下稱偵二卷》第3
    頁至第4頁），並有新北市政府警察局109年9月29日新北警
    鑑字第1091905911號鑑驗書、新北市政府警察局三重分局搜
    索扣押筆錄、扣押物品目錄表、現場勘察報告、成人保護通
    報表各1份、員警職務報告4份、新北市政府警察局三重分局
    大有所受理民眾110報案案件單3份、新北市政府警察局勤務
    指揮中心受理各類案件紀錄單4份、新北市立聯合醫院診斷
    證明書3份、新北市政府消防局救護紀錄表、告訴人己○○之
    國立臺灣大學醫學院附設醫院診斷證明書及病歷摘要、新北
    市立聯合醫院111年2月18日新北醫歷字第1113541703號函文
    暨函附病歷資料、被告之新光吳火獅紀念醫院精神鑑定書及
    病歷資料各1份、本院勘驗筆錄2份、現場及扣案物暨傷勢照
    片各1份附卷可稽（偵一卷第46頁至第98頁、第114頁至第11
    8頁、第187頁至第225頁、偵二卷第10頁及背面、審一卷第5
    1頁、第75頁至第95頁、第169頁至第170頁、第203頁至第21
    8頁、第267頁、第289頁至第301頁、審二卷第37頁至第41頁
    、第45頁至第85頁、第125頁至第127頁、第131頁至第151頁
    、第207頁至第234頁），足認被告具任意性且不利於己之自
    白，與前揭事證彰顯之事實相符，應堪採信屬實。
(二)按胸部、腹部內有人體重要臟器，手部亦有肱動脈，均屬身
    體之重要部位，如持鋒利之刀具，朝胸部及腹部或手臂肱動
    脈等致命部位揮砍、刺擊，將造成他人死亡，為被告所明知
    ，然其仍持上開刀械揮砍、刺擊告訴人己○○，依告訴人己○○
    傷勢照片，可見其手部、臉部均沾染血跡（偵一卷第187頁
    至第201頁）；又依卷附現場照片，顯示走道地板及牆壁均
    沾染大量噴濺血跡（偵一卷第66頁至第72頁、第88頁至第92
    頁），可見告訴人己○○遭受被告攻擊後，血流甚多；另觀以
    告訴人己○○所受有左手肘撕裂傷大於10公分併肱動脈及神經
    斷裂併大量出血、左下腹撕裂傷深及腹腔、腹壁疝氣、肢體
    多處撕裂傷、左手正中神經損傷等傷害，於發當日急診就醫
    ，進行神經肌肉血管修補及傷口縫合手術治療，並入加護病
    房觀察治療，若未及時救治，會有危及生命之危險，嗣又住
    院接受腹壁疝氣修補手術及神經修補術，須持續追蹤治療，
    需專人照顧等情，有新北市立聯合醫院診斷證明書2份、該
    院111年2月18日新北醫歷字第1113541703號函暨函附病歷資
    料、國立臺灣大學醫學院附設醫院診斷證明書及病歷摘要各
    1份可憑（偵一卷第62頁、審一卷第51頁、第75頁至第95頁
    、審二卷第131頁至第151頁），可見被告持短刀朝告訴人己○○之胸部、腹部、手臂肱動脈等部位揮砍、刺擊時之力道甚
    猛，佐以證人乙○○於警詢及偵查暨審理時均結證稱被告於砍
    、刺時均口稱「你要讓我死，我就要讓你死」等語，核與證
    人即告訴人己○○於偵查及審理時均證稱被告確有在攻擊伊時
    ，揚言：「你要讓我死，我就要讓你死」等語相符（偵一卷
    第33頁、第180頁至第181頁、審二卷第166頁、第178頁至第
    189頁），足認被告當時確有致告訴人己○○於死之殺人犯意
    無訛。
(三)綜上所述，被告上開殺人未遂犯行事證明確，堪以認定，應
    依法論科。
三、論罪：
(一)按家庭暴力防治法所稱家庭暴力，係指家庭成員間實施身體
    、精神或經濟上之騷擾、控制、脅迫或其他不法侵害之行為
    ；所謂家庭暴力罪，係指家庭成員間故意實施家庭暴力行為
    而成立其他法律所規定之犯罪；又家庭暴力防治法所定家庭
    成員包括現有或曾有四親等以內旁系血親或旁系姻親者，家
    庭暴力防治法第2條第1款、第2款、第3條第4款分別定有明
    文。查被告與告訴人己○○為舅甥關係乙節，此經被告與告訴
    人陳述在卷，且有被告及告訴人己○○之個人戶籍資料查詢結
    果、告訴人己○○之母蘇王芳滿之己身一親等資料查詢結果各
    1份在卷可考（偵一卷第108頁、第120頁、第157頁），足認
    二人具有家庭暴力防治法第3條第4款之家庭成員關係。
(二)核被告所為，係犯刑法第271條第2項、第1項之殺人未遂罪
    。又其係故意對其家庭成員實施身體上之不法侵害行為，屬
    家庭暴力防治法第2條第2款之家庭暴力罪。惟因該法就家庭
    暴力罪並無科處刑罰之規定，仍應適用上開刑法規定論罪科
    刑。起訴書漏未援引家庭暴力防治法之相關規定，尚有未洽
    ，應予補充。被告主觀上基於殺人之犯意，持短刀揮砍告訴
    人己○○手臂、胸部、腹部等處之數舉動係於密切接近之時間
    及同地所為，侵害同一法益，各行為之獨立性極為薄弱，應
    視為數個舉動之接續施行，為接續犯，應僅論以一殺人未遂
    行為。
(三)檢察官就告訴人己○○另行申告部分移送併辦（移送併辦案號
    ：109年度偵字第41422號），此部分犯罪事實核與原偵查起
    訴且經本院論罪科刑部分事實同一，依審判不可分之原則，
    本院自仍得併予審理。
四、科刑：
(一)被告已著手於殺人行為之實行，惟未生告訴人己○○死亡之結
    果，為未遂犯，爰依刑法第25條第2 項規定按既遂犯之刑減
    輕之。
(二)按對於未發覺之罪自首而受裁判者，得減輕其刑，刑法第62
    條前段定有明文。查本件案發後之109年8月21日9時18分許
    、22分許，雖經證人池建樟、乙○○分別撥打電話報案，並告
    知現場地址，惟均未提及行為人之姓名、年籍或其他足資特
    定人別之特徵；嗣被告於同日9時24分許，即使用證人吳正
    圓之行動電話撥打報案，並告稱其姓「王」，因殺了姪子要
    自首，並陳述案發地點等語，另員警丁○○則係於同日9時41
    分許據報到場，嗣經證人乙○○所提供之資訊而得認定被告為
    本案犯嫌乙節，有新北市政府警察局三重分局大有所受理民
    眾110報案案件單3份、新北市政府警察局勤務指揮中心受理
    各類案件紀錄單及本院勘驗筆錄2份可參（偵一卷第114頁至
    第118頁、審一卷第267頁、審二卷第37頁至第41頁、第207
    頁至第234頁），足徵被告係於員警尚未知悉何人所為之前
    ，即主動撥打電話報警，向勤務中心之值班警員坦承殺人未
    遂犯行，自首而受裁判，爰依刑法第62條前段規定減輕其刑
    ，並與前開減輕事由依刑法第70條之規定遞減之。
(三)爰以行為人之責任為基礎，審酌被告與告訴人己○○為舅甥關
    係，因前有嫌隙有所齟齬，竟訴諸暴力，恣以短刀揮砍、刺
    擊告訴人己○○，致告訴人己○○受有前揭傷勢，因告訴人己○○
    及時就醫急診，因此未釀成憾事，被告所為造成告訴人己○○
    身心嚴重受創，實屬可議。又被告前已於108年3月17日1時
    許，在其上址住處，於告訴人己○○在該住處內時，開啟瓦斯
    開關致瓦斯桶內儲存之煤氣漏逸後，再持打火機點燃火勢，
    因而犯故意以煤氣炸燬現供人使用之住宅未遂罪，經本院以
    108年度訴字第1062號判決處有期徒刑3年10月，經被告上訴
    後由臺灣高等法院以109年度上訴字第1658號駁回上訴而確
    定，該案雖警消人員及時到場撲滅火勢，告訴人己○○始倖免
    於難，被告竟於該案犯行後僅1年6月，即又對告訴人己○○犯
    本件殺人未遂犯行，其所為自應嚴予非難，並念被告迄審理
    中始坦承犯行，犯後態度尚可，兼衡其犯罪之動機、手段、
    告訴人己○○傷勢及損害、被告迄今未與告訴人己○○達成和解
    、及其為國中畢業之學識程度，於本院審理時自陳入監前沒
    有工作5年，後在新光醫院上班，獨自居住等語，暨其家庭
    經濟狀況為勉持（參見本院卷第203頁審理筆錄、偵一卷第1
    3頁警詢筆錄所載受詢問人資料欄及第108頁被告戶政資料查
    詢結果）等一切情狀，並參考檢察官就本件求刑有期徒刑7
    年6月之意見，量處如主文所示之刑，以示懲儆。
五、沒收：
    末按供犯罪所用、犯罪預備之物或犯罪所生之物，屬於犯罪
    行為人者，得沒收之，刑法第38條第2項前段定有明文。查
    扣案之短刀1把，為被告用以攻擊告訴人己○○所用，業經本
    院認定如前，自為被告本案犯罪所用之工具；又該短刀係被
    告於數年前拾獲，放置其居住之住處內乙節，亦據被告於審
    理時供陳在卷（審二卷第195頁），足認為被告所有，是扣
    案之短刀既為供被告犯本案殺人未遂犯行所用之物，爰依刑
    法第38條第2項前段規定宣告沒收。
貳、公訴不受理部分：
一、公訴意旨另以：被告於上開時、地，對告訴人己○○為前開犯
    行時，告訴人乙○○見被告持續朝倒地之告訴人己○○猛刺，遂
    上前抓住被告之刀刃，要求被告罷手，被告心生不滿，明知
    抽回告訴人乙○○握住之刀刃，將導致告訴人乙○○手部受傷之
    結果，仍基於傷害之犯意，持續上下移動刀刃欲抽離掙脫告
    訴人乙○○，因而致告訴人乙○○受有左側第四及第五指表淺撕
    裂傷之傷害。因認被告涉犯刑法第277條第1項之傷害罪嫌。
二、按告訴乃論之罪，告訴人於第一審辯論終結前得撤回其告訴
    ；又告訴經撤回者，應諭知不受理之判決，刑事訴訟法第23
    8條第1項、第303條第3款分別定有明文。經查：告訴人乙○○
    告訴被告傷害案件，起訴書認被告係觸犯刑法第277條第1項
    前段之傷害罪，依同法第287條前段之規定，須告訴乃論。
    茲告訴人乙○○業於111年3月8日審理時當庭具狀表示撤回本
    案告訴，有審理筆錄、告訴人乙○○出具之刑事撤回告訴狀各
    1份在卷足憑（見審二卷第189頁、第239頁）。揆諸前開說
    明，就被告被訴傷害罪部分自應諭知不受理。　
據上論斷，應依刑事訴訟法第299條第1項前段、第303條第3款（
依刑事判決精簡原則，僅記載程序法條文），判決如主文。
本案經檢察官丙○○偵查起訴及檢察官楊婉鈺移送併辦，由檢察官
吳宗光到庭執行公訴。
中　　華　　民　　國　　111 　年　　3 　　月　　29　　日
                  刑事第十三庭  審判長法  官  陳昭筠

                                      法  官  陳宏璋

                                      法  官  林建良
上列正本證明與原本無異。
如不服本判決，應於判決送達後20日內敘明上訴理由，向本院提
出上訴狀 (應附繕本) ，上訴於臺灣高等法院。其未敘述上訴理
由者，應於上訴期間屆滿後20日內向本院補提理由書「切勿逕送
上級法院」。
                                      書記官  陳昇宏
中　　華　　民　　國　　111 　年　　3 　　月　　31　　日
附錄本案論罪科刑法條全文： 
中華民國刑法第271條
（普通殺人罪）
殺人者，處死刑、無期徒刑或10年以上有期徒刑。
前項之未遂犯罰之。
預備犯第1項之罪者，處2年以下有期徒刑。